---
title: "ggplot2"
subtitle: "Ein Überblick"
author: "Andreas Filser"
date: "Frühjahr 2025"
output:
  xaringan::moon_reader:
    lib_dir: libs
    css: [ninjutsu,xaringan-themer.css]
    nature:
      ratio: 16:9
      highlightLines: true
      highlightStyle: tomorrow-night-bright
      countIncrementalSlides: true
    self_contained: true      
---
```{r setup1, include = FALSE}
knitr::opts_chunk$set(comment = "##", dpi = 500,
                      fig.width  = 5.5, 
                      fig.height = 5.5,
                      message = FALSE, warning = FALSE, comment = "", cache = T)
library(gapminder)
library(xaringanthemer)
library(kableExtra)
library(xaringanExtra)
library(tidyverse)
library(patchwork)
library(ggeffects)
library(flipbookr)
library(modelsummary)
library(flextable, exclude = c("as_image","footnote","compose"))
```

```{r xaringan-themer, include=FALSE}
# Colors for theming
bg_color   <- "#141438" # code background
highlight  <- "#ececf8" # highlight in code
highlight2 <- "#E0E0E0" # highlight other text
text_color1 <- "#51646B" # standard text color
heading_color <- "#dc322f" # style_solarized default 
bold_color    <- "#d33682" # style_solarized default
# bold_color    <- "#4B6F9C" # "#42628A" # less red/purple "#404985" #
link_col      <- "#b58900" 
# update chunk_reveal function to avoid setting color every time
chunk_reveal <- purrr::partial(flipbookr::chunk_reveal, widths = c(1,1), color=bg_color)

source("css_themer_2025.R")

htmltools::tagList(
  xaringanExtra::use_clipboard(
    button_text = "<i class=\"fa-regular fa-clipboard\"></i>",
    success_text = paste0("<i class=\"fa fa-check\" style=\"color:",highlight,"\"></i>"),
  ),
  rmarkdown::html_dependency_font_awesome()
)

```
```{css more_css_settings, echo=F}
.remark-code{line-height: 1.5; font-size: 90%} /*font size for manual panels*/
code, pre {
  font-weight: 500;  /* Set font weight to normal */
} 
.blade1 {
  font-size: "80%"; /* 80% of the parent's font size */
}
```


```{r weihnachtsbaum_import, include=F}
christmas_trees_file <- "christmas_trees.xlsx"
if(!file.exists(christmas_trees_file)) {
  download.file("https://github.com/EvaMaeRey/ggplot_flipbook/raw/refs/heads/master/raw_data/Christmas%20tree%20sales.xlsx",
                mode = "wb",
                destfile = christmas_trees_file)
}

christmas_trees <- 
  readxl::read_xlsx(christmas_trees_file) %>% 
    rename(
      anz_baeume = `Number of trees sold`,
      baumart = `Type of tree`,
      jahr = Year)
rm(christmas_trees_file)
```

# Weihnachtsbäume

.panel1-manual[
```{r christmas1_1,fig.show="hide"}
ggplot(data = christmas_trees) 
```
]

.panel2-manual[
![](`r knitr::fig_chunk("christmas1_1", "png")`)
]


---
# Weihnachtsbäume

.panel1-manual[
```{r christmas1_2,fig.show="hide"}
ggplot(data = christmas_trees) +
  aes(x = jahr)  #<<
```
]

.panel2-manual[
![](`r knitr::fig_chunk("christmas1_2", "png")`)
]

---
# Weihnachtsbäume

.panel1-manual[
```{r christmas1_3,fig.show="hide"}
ggplot(data = christmas_trees) +
  aes(x = jahr) +
  aes(y = anz_baeume)  #<<
```
]

.panel2-manual[
![](`r knitr::fig_chunk("christmas1_3", "png")`)
]

---
# Weihnachtsbäume

.panel1-manual[
```{r christmas1_4,fig.show="hide"}
ggplot(data = christmas_trees) +
  aes(x = jahr) +
  aes(y = anz_baeume) +
  geom_point()  #<<
```
]

.panel2-manual[
![](`r knitr::fig_chunk("christmas1_4", "png")`)
]

---
# Weihnachtsbäume

.panel1-manual[
```{r christmas1_5,fig.show="hide"}
ggplot(data = christmas_trees) +
  aes(x = jahr) +
  aes(y = anz_baeume) +
  geom_point() +
  aes(color = baumart) #<<
```
]

.panel2-manual[
![](`r knitr::fig_chunk("christmas1_5", "png")`)
]

---
# Weihnachtsbäume

.panel1-manual[
```{r christmas1_6,fig.show="hide"}
ggplot(data = christmas_trees) +
  aes(x = jahr) +
  aes(y = anz_baeume) +
  geom_point() +
  aes(color = baumart) +
  scale_color_manual(values=c("red","green4")) #<<
```
]

.panel2-manual[
![](`r knitr::fig_chunk("christmas1_6", "png")`)
]

---
# Weihnachtsbäume

.panel1-manual[
```{r christmas1_7,fig.show="hide"}
ggplot(data = christmas_trees) +
  aes(x = jahr) +
  aes(y = anz_baeume) +
  geom_point() +
  aes(color = baumart) +
  scale_color_manual(values=c("red","green4")) +
  labs(title="Wie echt sind deine Blätter?") #<<
```
]

.panel2-manual[
![](`r knitr::fig_chunk("christmas1_7", "png")`)
]

---
# Weihnachtsbäume

.panel1-manual[
```{r christmas1_8,fig.show="hide"}
ggplot(data = christmas_trees) +
  aes(x = jahr) +
  aes(y = anz_baeume) +
  geom_point() +
  aes(color = baumart) +
  scale_color_manual(values=c("red","green4")) +
  labs(title="Wie echt sind deine Blätter?") +
  labs(subtitle="Verkaufte Weihnachtsbäume in USA | Quelle: Statista") #<<
```
]

.panel2-manual[
![](`r knitr::fig_chunk("christmas1_8", "png")`)
]

---
# Weihnachtsbäume

.panel1-manual[
```{r christmas1_9,fig.show="hide"}
ggplot(data = christmas_trees) +
  aes(x = jahr) +
  aes(y = anz_baeume) +
  geom_point() +
  aes(color = baumart) +
  scale_color_manual(values=c("red","green4")) +
  labs(title="Wie echt sind deine Blätter?") +
  labs(subtitle="Verkaufte Weihnachtsbäume in USA | Quelle: Statista") +
  labs(y = "Anzahl verkaufte Bäume (in Mio)") #<<
```
]

.panel2-manual[
![](`r knitr::fig_chunk("christmas1_9", "png")`)
]

---
# Weihnachtsbäume

.panel1-manual[
```{r christmas1_10,fig.show="hide"}
ggplot(data = christmas_trees) +
  aes(x = jahr) +
  aes(y = anz_baeume) +
  geom_point() +
  aes(color = baumart) +
  scale_color_manual(values=c("red","green4")) +
  labs(title="Wie echt sind deine Blätter?") +
  labs(subtitle="Verkaufte Weihnachtsbäume in USA | Quelle: Statista") +
  labs(y = "Anzahl verkaufte Bäume (in Mio)") +
  labs(x = "Jahr") #<<
```
]

.panel2-manual[
![](`r knitr::fig_chunk("christmas1_10", "png")`)
]

---
# Weihnachtsbäume

.panel1-manual[
```{r christmas1_11,fig.show="hide"}
ggplot(data = christmas_trees) +
  aes(x = jahr) +
  aes(y = anz_baeume) +
  geom_point() +
  aes(color = baumart) +
  scale_color_manual(values=c("red","green4")) +
  labs(title="Wie echt sind deine Blätter?") +
  labs(subtitle="Verkaufte Weihnachtsbäume in USA | Quelle: Statista") +
  labs(y = "Anzahl verkaufte Bäume (in Mio)") +
  labs(x = "Jahr") +
  labs(color = "") #<<
```
]

.panel2-manual[
![](`r knitr::fig_chunk("christmas1_11", "png")`)
]

---
# Weihnachtsbäume

.panel1-manual[
```{r christmas1_12,fig.show="hide"}
ggplot(data = christmas_trees) +
  aes(x = jahr) +
  aes(y = anz_baeume) +
  geom_point() +
  aes(color = baumart) +
  scale_color_manual(values=c("red","green4")) +
  labs(title="Wie echt sind deine Blätter?") +
  labs(subtitle="Verkaufte Weihnachtsbäume in USA | Quelle: Statista") +
  labs(y = "Anzahl verkaufte Bäume (in Mio)") +
  labs(x = "Jahr") +
  labs(color = "") +
  theme_minimal()  ##<
```
] 

.panel2-manual[
![](`r knitr::fig_chunk("christmas1_12", "png")`)
]

---
# Linien statt Punkte

.panel1-manual[
```{r christmas3s,fig.show="hide"}
ggplot(data = christmas_trees, 
       aes(x=jahr,y=anz_baeume, color=baumart)) +
  geom_line() +  #<<
  scale_color_manual(values = c("red", "green4")) +
  labs(title = "Wie echt sind deine Blätter?",
       subtitle = "Verkaufte Weihnachtsbäume in USA | Quelle: Statista",
       y = "Anzahl verkaufte Bäume (in Mio)",
       x = "Jahr",
       color = "") +
  theme_minimal()
```

Wir können durch Veränderung des `geom_...` schnell von einem Punkt- zu einem Liniendiagramm wechseln. Wir tauschen einfach `geom_point` durch `geom_line` aus.
]

.panel2-manual[
![](`r knitr::fig_chunk("christmas2", "png")`)
]

---
# Linien **und** Punkte

.panel1-manual[
```{r,christmas_pointline,fig.show="hide"}
ggplot(data = christmas_trees, 
       aes(x=jahr,y=anz_baeume, 
           color = baumart)) + 
  geom_point() + #<<
  geom_line() + #<<
  scale_color_manual(values = c("red", "green4")) +
  labs(title = "Wie echt sind deine Blätter?",
       subtitle = "Verkaufte Weihnachtsbäume in USA | Quelle: Statista",
       y = "Anzahl verkaufte Bäume (in Mio)",
       x = "Jahr",
       color = "") +
  theme_minimal() 
```
]

.panel2-manual[
![](`r knitr::fig_chunk("christmas_pointline", "png")`)
]
---
# Weitere Optionen

<!-- .blade1[Für `geom_line`und `geom_point` gibt es eine Vielzahl an Anpassungsmöglichkeiten] -->

.panel1-manual[
```{r christmas_pointline_opts,fig.show="hide"}
ggplot(data = christmas_trees, 
       aes(x=jahr,y=anz_baeume, 
           color = baumart)) + 
  geom_point(shape = 17, size = 3) + #<<
  geom_line(linetype = "dashed", size = .25) + #<<
  scale_color_manual(values = c("red", "green4")) +
  labs(title = "Wie echt sind deine Blätter?",
       subtitle = "Verkaufte Weihnachtsbäume in USA | Quelle: Statista",
       y = "Anzahl verkaufte Bäume (in Mio)",
       x = "Jahr",
       color = "") +
  theme_minimal() 
```
Eine Übersicht zu allen `shape`s und `linetype`s findet sich bspw. [hier](http://www.cookbook-r.com/Graphs/Shapes_and_line_types/)
]

.panel2-manual[
![](`r knitr::fig_chunk("christmas_pointline_opts", "png")`)
]

---
# Weitere Optionen in `aes`thetics 

.panel1-manual[
```{r christmas_pointline_sizeaes,fig.show="hide"}
ggplot(data = christmas_trees, 
       aes(x=jahr,y=anz_baeume, 
           color = baumart, 
           size = anz_baeume)) + #<< 
  geom_point(shape = 17) +
  geom_line() + 
  scale_color_manual(values = c("red", "green4")) +
  labs(title = "Wie echt sind deine Blätter?",
       subtitle = "Verkaufte Weihnachtsbäume in USA | Quelle: Statista",
       y = "Anzahl verkaufte Bäume (in Mio)",
       x = "Jahr",
       color = "") +
  theme_minimal() 
```
Die Größe der Punkte & Linien entspricht der Verkaufszahl.
]

.panel2-manual[
![](`r knitr::fig_chunk("christmas_pointline_sizeaes", "png")`)
]

---
# Legendentitel für `size` 

.panel1-manual[
```{r christmas_pointline_sizeaes2,fig.show="hide"}
ggplot(data = christmas_trees, 
       aes(x=jahr,y=anz_baeume, 
           color = baumart, 
           size = anz_baeume)) + 
  geom_point(shape = 17) +
  geom_line() + 
  scale_color_manual(values = c("red", "green4")) +
  labs(title = "Wie echt sind deine Blätter?",
       subtitle = "Verkaufte Weihnachtsbäume in USA | Quelle: Statista",
       y = "Anzahl verkaufte Bäume (in Mio)",
       x = "Jahr",
       color = "",
       size = "Absatz (in Mio)") + #<<
  theme_minimal() 
```
]

.panel2-manual[
![](`r knitr::fig_chunk("christmas_pointline_sizeaes2", "png")`)
]

---
# `size` für nur ein geom_...

.panel1-manual[
```{r christmas_pointline_sizeaes3,fig.show="hide"}
ggplot(data = christmas_trees, 
       aes(x=jahr,y=anz_baeume, 
           color = baumart)) + 
  geom_point(aes(size = anz_baeume),shape = 17) + #<<
  geom_line() +   
  scale_color_manual(values = c("red", "green4")) +
  labs(title = "Wie echt sind deine Blätter?",
       subtitle = "Verkaufte Weihnachtsbäume in USA | Quelle: Statista",
       y = "Anzahl verkaufte Bäume (in Mio)",
       x = "Jahr",
       color = "",
       size = "Absatz (in Mio)") + 
  theme_minimal() 
```
]

.panel2-manual[
![](`r knitr::fig_chunk("christmas_pointline_sizeaes3", "png")`)
]

---
# Anpassungen durch Variablen definieren

.panel1-manual[
```{r christmas_pointline_sizeaes4,fig.show="hide"}
ggplot(data = christmas_trees, 
       aes(x=jahr,y=anz_baeume, 
           color = baumart)) + 
  geom_point(aes(size = anz_baeume, shape = baumart)) + #<<
  geom_line() +   
  scale_color_manual(values = c("red", "green4")) +
  labs(title = "Wie echt sind deine Blätter?",
       subtitle = "Verkaufte Weihnachtsbäume in USA | Quelle: Statista",
       y = "Anzahl verkaufte Bäume (in Mio)",
       x = "Jahr",
       color = "",
       size = "Absatz (in Mio)") + 
  theme_minimal() 
```
]

.panel2-manual[
![](`r knitr::fig_chunk("christmas_pointline_sizeaes4", "png")`)
]

---
# Anpassungen durch Variablen definieren

.panel1-manual[
```{r christmas_pointline_sizeaes5,fig.show="hide"}
ggplot(data = christmas_trees, 
       aes(x=jahr,y=anz_baeume, 
           color = baumart)) + 
  geom_point(aes(size = anz_baeume, shape = baumart)) +
  geom_line() +   
  scale_color_manual(values = c("red", "green4")) +
  labs(title = "Wie echt sind deine Blätter?",
       subtitle = "Verkaufte Weihnachtsbäume in USA | Quelle: Statista",
       y = "Anzahl verkaufte Bäume (in Mio)",
       x = "Jahr",
       color = "",
       shape = "Baumart", #<<
       size = "Absatz (in Mio)") +  
  theme_minimal() 
```
]

.panel2-manual[
![](`r knitr::fig_chunk("christmas_pointline_sizeaes5", "png")`)
]


---
# Anpassungen durch Variablen definieren

.panel1-manual[
```{r christmas_pointline_sizeaes6,fig.show="hide"}
ggplot(data = christmas_trees, 
       aes(x=jahr,y=anz_baeume, 
           color = baumart)) + 
  geom_point(aes(size = anz_baeume, shape = baumart)) + #<<
  geom_line() +   
  scale_color_manual(values = c("red", "green4")) +
  scale_shape_manual(values = c(16,18)) + #<<
  labs(title = "Wie echt sind deine Blätter?",
       subtitle = "Verkaufte Weihnachtsbäume in USA | Quelle: Statista",
       y = "Anzahl verkaufte Bäume (in Mio)",
       x = "Jahr",
       color = "",
       shape = "", #<<
       size = "Absatz (in Mio)") +  
  theme_minimal() 
```
]

.panel2-manual[
![](`r knitr::fig_chunk("christmas_pointline_sizeaes6", "png")`)
]


---
# Säulendiagramme

.blade1[`geom_col` erstellt Säulendiagramme]
.panel1-manual[
```{r christmas_col,fig.show="hide"}
ggplot(data = christmas_trees, 
       aes(x=jahr,y=anz_baeume, 
           color = baumart)) +
  geom_col() + #<<
  scale_color_manual(values = c("red", "green4")) +
  labs(title = "Wie echt sind deine Blätter?",
       subtitle = "Verkaufte Weihnachtsbäume in USA | Quelle: Statista",
       y = "Anzahl verkaufte Bäume (in Mio)",
       x = "Jahr",
       color = "") +
  theme_minimal()  
```
]

.panel2-manual[
![](`r knitr::fig_chunk("christmas_col", "png")`)
]

---
# fill und color

.blade1[`fill` ist für die Flächenfarben verantwortlich, zB die Farbe der Säulen]

.panel1-manual[
```{r christmas_colfill,fig.show="hide"}
ggplot(data = christmas_trees, 
       aes(x=jahr,y=anz_baeume, 
           color = baumart,
           fill = baumart)) + #<<
  geom_col() +
  scale_color_manual(values = c("red", "green4")) +
  labs(title = "Wie echt sind deine Blätter?",
       subtitle = "Verkaufte Weihnachtsbäume in USA | Quelle: Statista",
       y = "Anzahl verkaufte Bäume (in Mio)",
       x = "Jahr",
       color = "") +
  theme_minimal() 
```
]

.panel2-manual[
![](`r knitr::fig_chunk("christmas_colfill", "png")`)
]



---
# scale_...

.blade1[`scale_fill_manual` steuert die Werte für die Flächenfarben]

.panel1-manual[
```{r christmas_col_scale,fig.show="hide"}
ggplot(data = christmas_trees, 
       aes(x=jahr,y=anz_baeume, 
           fill = baumart)) +
  geom_col() +
  scale_fill_manual(values = c("red", "green4")) + #<<
  labs(title = "Wie echt sind deine Blätter?",
       subtitle = "Verkaufte Weihnachtsbäume in USA | Quelle: Statista",
       y = "Anzahl verkaufte Bäume (in Mio)",
       x = "Jahr",
       fill = "") +
  theme_minimal()
```
]

.panel2-manual[
![](`r knitr::fig_chunk("christmas_col_scale", "png")`)
]


---
# Säulen nebeneinander

.blade1[Auch für `geom_col()` gibt es Anpassungsmöglichkeiten]

.panel1-manual[
```{r christmas_col_dodge,fig.show="hide"}
ggplot(data = christmas_trees, 
       aes(x=jahr,y=anz_baeume, 
           fill = baumart)) +
  geom_col(position=position_dodge()) + #<<
  scale_fill_manual(values = c("red", "green4")) +
  labs(title = "Wie echt sind deine Blätter?",
       subtitle = "Verkaufte Weihnachtsbäume in USA | Quelle: Statista",
       y = "Anzahl verkaufte Bäume (in Mio)",
       x = "Jahr",
       fill = "") +
  theme_minimal()
```
]
.panel2-manual[ ![](`r knitr::fig_chunk("christmas_col_dodge", "png")`)
]
---
# Legendenbildung

.smaller[`breaks` steuert die Zuordnung von Farben und Ausprägungen, `legend.position` in `theme` platziert die Legende.]

.panel1-manual[
```{r legend1,fig.show="hide"}
ggplot(data = christmas_trees, 
       aes(x=jahr,y=anz_baeume, 
           fill = baumart)) +
  geom_col(position=position_dodge()) +
  scale_fill_manual(values = c("red", "green4"),
                    breaks = c("Fake tree", "Real tree")) + #<<
  labs(title = "Wie echt sind deine Blätter?",
       subtitle = "Verkaufte Weihnachtsbäume in USA | Quelle: Statista",
       y = "Anzahl verkaufte Bäume (in Mio)",
       x = "Jahr",
       fill = "") +
  theme_minimal() +
  theme(legend.position="bottom")
```
]
.panel2-manual[
![](`r knitr::fig_chunk("legend1", "png")`)
]
---
# Legendenbildung

.blade1[Auch die Beschriftung kann geändert werden]
.panel1-manual[
```{r legend2,fig.show="hide"}
ggplot(data = christmas_trees, 
       aes(x=jahr,y=anz_baeume, 
           fill = baumart)) +
  geom_col(position=position_dodge()) +
  scale_fill_manual(values = c("red", "green4"),
                    breaks = c("Fake tree", "Real tree"),
                    labels = c("künstl.", "echt")) + #<<
  labs(title = "Wie echt sind deine Blätter?",
       subtitle = "Verkaufte Weihnachtsbäume in USA | Quelle: Statista",
       y = "Anzahl verkaufte Bäume (in Mio)",
       x = "Jahr",
       fill = "") +
  theme_minimal() +
  theme(legend.position="top")
```
.smaller[Mehr zur Formatierung der Legende [hier](http://www.cookbook-r.com/Graphs/Legends_%28ggplot2%29)]
]

.panel2-manual[
![](`r knitr::fig_chunk("legend2", "png")`)
]

---
# Color Brewer

.panel1-manual[
```{r christmas_col_brewer,fig.show="hide"}
ggplot(data = christmas_trees, 
       aes(x=jahr,y=anz_baeume,
           fill = baumart)) +
  geom_col(position=position_dodge()) +
  scale_fill_brewer(palette = "Accent") + #<<
  labs(title = "Wie echt sind deine Blätter?",
       subtitle = "Verkaufte Weihnachtsbäume in USA | Quelle: Statista",
       y = "Anzahl verkaufte Bäume (in Mio)",
       x = "Jahr",
       fill = "") +
  theme_minimal()
```
.smaller[Der Übersichtlichkeit wurde hier `color` weggelassen, es gibt natürlich auch `scale_color_brewer()`]
]

.panel2-manual[
![](`r knitr::fig_chunk("christmas_col_brewer", "png")`)
]
---
# Color Brewer


.panel1-manual[
```{r christmas_col_brewer_col,fig.show="hide"}
ggplot(data = christmas_trees, 
       aes(x=jahr,y=anz_baeume,
           fill = baumart)) +
  geom_col(position=position_dodge()) +
  scale_fill_brewer(palette = "Paired") + #<<
  labs(title = "Wie echt sind deine Blätter?",
       subtitle = "Verkaufte Weihnachtsbäume in USA | Quelle: Statista",
       y = "Anzahl verkaufte Bäume (in Mio)",
       x = "Jahr",
       fill = "") +
  theme_minimal()
```
]
.panel2-manual[
![](`r knitr::fig_chunk("christmas_col_brewer_col", "png")`)
]
---
# Color Brewer

.panel1-manual[
```{r christmas_col_brewer2,fig.show="hide"}
ggplot(data = christmas_trees, 
       aes(x=jahr,y=anz_baeume,
           fill = baumart)) +
  geom_col(position=position_dodge()) +
  scale_fill_brewer(palette = "Accent",
                    breaks = c("Fake tree", "Real tree"), #<<
                    labels = c("künstl.", "echt")) + #<<
  labs(title = "Wie echt sind deine Blätter?",
       subtitle = "Verkaufte Weihnachtsbäume in USA | Quelle: Statista",
       y = "Anzahl verkaufte Bäume (in Mio)",
       x = "Jahr",
       fill = "") +
  theme_minimal()
```
.smaller[`breaks` und `labels` funktionieren auch in `scale_color_brewer()`]
]

.panel2-manual[
![](`r knitr::fig_chunk("christmas_col_brewer2", "png")`)
]
